【裁判字號】    98,交聲,3322
【裁判日期】    990105
【裁判案由】    交管條例聲異
【裁判全文】
臺灣板橋地方法院交通事件裁定        98年度交聲字第3322號
原處分機關  交通部公路總局臺北區監理所板橋監理站
異  議  人
即受處分人  乙○○
上列異議人即受處分人因違反道路交通管理處罰條例案件，對於
交通部公路總局臺北區監理所板橋監理站於民國九十八年九月七
日所為之板監裁字第裁四一－Ｃ00000000號裁決處分，
聲明異議，本院裁定如下：
    主  文
異議駁回。
    理  由
一、原處分意旨略以：異議人即受處分人乙○○於民國九十八年
    七月十八日十七時五十分許，騎乘車牌號碼Ｊ八Ｘ－八八０
    號重型機車，行經臺北縣板橋市○○○路與重慶路口時，因
    有「紅燈左轉」之違規事實，為臺北縣政府警察局板橋分局
    後埔派出所員警攔停舉發，嗣經異議人申訴，原處分機關函
    查結果，認異議人確有前述之違規事由，爰依道路交通管理
    處罰條例第五十三條第一項之規定，裁處罰鍰新臺幣一千八
    百元，並依同條例第六十三條第一項第三款（裁決書漏載第
    一項第三款）規定記違規點數三點等語。
二、異議意旨略以：伊異議理由有二：第一點，當時舉發員警告
    訴伊應等館前東路上之號誌轉為綠燈再通行，然依常理判斷
    ，伊當時在最外側車道，若待館前東路號誌轉為綠燈時再強
    行切入內車道並左轉，難道不會危害到人身安全甚至釀成悲
    劇嗎？第二點，板橋分局回函稱「管制燈號已轉變為紅燈，
    台端始通過停止線」云云與事實不符，當時館前東路上的管
    制燈在伊後方，伊從靜止到啟動機車均未壓過停止線；另為
    何該函文稱「路口無待轉區乙節，無關台端違規事實之成立
    」呢？伊認為因重慶路與館前東路口之路況較複雜，且當時
    館前東路上之管制燈在伊後方，若重慶路口設有二段式機車
    待轉區，伊就會明確知道正確行車方式，而不會隨重慶路車
    輛左轉。為此不服，爰依法聲明異議，請求撤銷原處分云云
    。
三、按汽車駕駛人，行經有燈光號誌管制之交岔路口闖紅燈者，
    處新臺幣一千八百元以上五千四百元以下罰鍰；又汽車駕駛
    人有第五十三條情形者，並記違規點數三點，道路交通管理
    處罰條例第五十三條第一項及第六十三條第一項第三款分別
    定有明文。
四、經查：
  (一)異議人於九十八年七月十八日十七時五十分許，騎乘車牌號
    碼Ｊ八Ｘ－八八０號重型機車，行經臺北縣板橋市○○○路
    與重慶路口時，因有「紅燈左轉」之違規事實，遭員警當場
    攔停掣單舉發，並有臺北縣政府警察局九十八年七月十八日
    北縣警交大字第Ｃ00000000號舉發違反道路交通管
    理事件通知單通知聯影本一紙在卷可稽。
  (二)異議人雖以前揭情詞置辯，然查：證人即本件舉發員警甲○
    ○於本院調查時具結證稱：「我當時是在板橋市○○○路、
    重慶路口執行交通稽查勤務，當時異議人從館前東路左轉重
    慶路，紅燈左轉，當時重慶路是綠燈，我就將異議人攔下告
    發。我用藍色筆（就編號一、五、六的照片）圈出異議人當
    時所在位置所示。異議人當時是行駛在館前東路上。異議人
    在館前東路紅燈時，行駛過停止線。異議人是直接從館前東
    路左轉到重慶路。我以藍色筆（就編號四的照片）畫出當時
    異議人的行進路線。我發現異議人違規時的位置，可以清楚
    看到館前東路的號誌變換情形。我是在麥當勞前攔停異議人
    ，我是之前就看到異議人違規，我走到麥當勞前，才把異議
    人攔下。」等語（參本院九十八年十月七日訊問筆錄），並
    有證人甲○○庭呈之之重機Ｊ八Ｘ－八八０行向示意圖一紙
    、違規路口現場照片九幀附卷可按。是證人即舉發員警甲○
    ○已清楚說明以其站立位置可以看到異議人確有行駛過館前
    東路停止線而闖紅燈之行為。又員警稽查違反道路交通安全
    規則之各種違規行為，本有不同之執行方法，就超速、酒醉
    駕車而言，固非輔以科學工具，實難僅憑執勤者之五官知覺
    判斷之；惟就闖紅燈、逆向行駛等違規行為而言，單憑執勤
    者之目擊即可確定，並非每件違規行為均須以照相或尚須其
    他證據舉發，始可認定之；職是，本件雖以目測舉發而無違
    規錄影帶或照片等證據資料另為佐證，然案發當時之現場值
    勤警員亦不失為可資證明之證人身分，該警員既已到庭具結
    證述如上，衡以該警員即證人甲○○與異議人間素昧平生且
    無怨隙，當無胡亂指摘反自陷偽證罪責之理，而本院亦查無
    證人有何捏造事實違法取締之情形，是足認證人甲○○上開
    證詞應可採信，堪認異議人確有上開之違規事實無訛。
  (三)至異議人另辯稱：切入內車道有危險、且路口無二段式機車
    待轉區無從遵循正確行車方式云云。惟按道路交通標誌、標
    線、號誌，係交通主管機關依道路交通狀況及用路人之需要
    而依法設置，故駕駛人有遵守標誌、標線、號誌指示之義務
    ，不得僅憑其個人認知或價值判斷，或主觀認為其行為不致
    影響交通秩序、安全，而任意決定遵守與否，否則將使交通
    秩序大亂，非但影響道路交通安全及用路人權益，亦將使道
    路交通標誌、標線、號誌形同虛設。而慢車行駛至交岔路口
    ，其行進或轉彎，應依標誌、標線或號誌之規定行駛；無標
    誌、標線或號誌者，左轉彎時，應繞越道路中心處左轉進入
    規定行駛車道內行進；「但行駛於同向二車道以上之單行道
    右側車道或右側慢車道者，應依兩段方式進行左轉」；車輛
    面對圓形紅燈之行車管制號誌，表示禁止通行，不得超越停
    止線或進入路口，道路交通標誌標線號誌設置規則第一二五
    條第一項第五款、第二０六條第五款第一目分別定有明文。
    又汽車駕駛人在多車道左轉彎時，不先駛入內側車道者，處
    新臺幣六百元以上一千八百元以下罰鍰，道路交通管理處罰
    條例第四十八條第一項第四款定有明文。查本件異議人係領
    有合格駕駛執照之人，對上開規定應有所認識且有遵守義務
    ，且異議人亦於本院調查時自承：「我當時先把車子過了館
    前東路的斑馬線，當時燈號在我車後，所以我直接看重慶路
    的號誌。」等語（參本院九十八年十月七日訊問筆錄），是
    異議人既然行駛在館前東路上，就應遵守館前東路之號誌，
    不能僅憑客觀情狀即草率自行認定遵守與否。另重慶路上雖
    未設有機車待轉區○○○道路交通標誌標線號誌設置規則第
    一二五條第一項第五款規定，行駛在館前東路（本路段為三
    車道之單行道）最右側車道之異議人仍應於重慶路上待轉，
    不得直接左轉，否則亦違反道路交通管理處罰條例第四十八
    條第一項第四款之規定，是異議人上開所辯自不能據為免責
    或不罰之事由。
五、綜上所述，原處分機關以異議人有「駕車行經有燈光號誌管
    制之交岔路口闖紅燈」之違規事實，據以援引上開道路交通
    管理處罰條例之規定，分別裁處異議人罰鍰一千八百元，並
    記違規點數三點，尚無不當。本件異議為無理由，應予駁回
    。
據上論斷，應依道路交通案件處理辦法第十九條，裁定如主文。
中    華    民    國    99    年    1     月    5     日
                  交通法庭  法  官  王士珮
以上正本證明與原本無異
如不服本裁定應於送達後5日內向本院提出抗告狀
                            書記官  金和國
中    華    民    國    99    年    1     月    5     日

司法院資訊處製作；財團法人民間司法改革基金會備份。
